【裁判字號】    89,上易,710
【裁判日期】    890420
【裁判案由】    竊佔
【裁判全文】
臺灣高等法院臺中分院刑事判決                    八十九年度上易字第七一○號
    上  訴  人  臺灣台中地方法院檢察署檢察官
    被      告  甲○○
右上訴人因被告竊佔案件，不服台灣台中地方法院八十八年度易緝字第六八六號中華
民國八十九年一月十九日第一審判決（起訴案號：台灣台中地方法院檢察署八十六年
度偵字第一九三六一號）提起上訴，本院判決如左：
    主  文
上訴駁回。
    理  由
一、公訴意旨略以：被告甲○○明知坐落如附表所示之土地均係庚○○○、戊○○、
    丁○○、乙○○、林菁菁、林秋碧、林宗正、辛○○○、壬○○○、林旭潮、丙
    ○○、己○○、林得溫、癸○○、林明照、林其姝、林宗玉、江梓貴、林右文等
    人（下稱庚○○○等十九人）所共有之土地，竟意圖為自己不法之利益，於民國
    八十一年九月間，竊佔如附表編號１、２所示地號之土地面積各為○‧○三八四
    公頃及○‧○○七公頃，並各於其上興建廠房及住屋。嗣於八十六年九月九日經
    庚○○○等十四人發現後，始查悉上情。因認被告甲○○涉犯刑法第三百二十條
    第二項之竊佔罪嫌。
二、按時效已完成者，應諭知免訴之判決，刑事訴訟法第三百零二條第二款，定有明
    文。次按刑法第三百二十條第二項之竊佔罪，為即成犯，於其竊佔行為完成時犯
    罪即成立，以後之繼續竊佔乃狀態之繼續，而非行為之繼續。又因所竊佔者為他
    人不動產，只是非法獲取其利益，其已否辦理登記，與犯罪行為之完成無關。又
    於竊佔後，雖將原有建物拆除另予改建，僅係竊佔狀態繼續中變更其使用之方法
    ，不構成另一新竊佔罪，有關追訴權時效之起算，應以最初竊佔行為完成時為準
    （最高法院六十六年台上字第三一一八號判例，七十四年度台上字第三六三四號
    判決參照）。
三、經查：坐落如附表編號１、２所示地號土地，為王國新與庚○○○等十九人共有
    之事實，業據庚○○○等十四人指訴綦詳，並有土地登記謄本二份附卷可參，是
    該地號土地確屬庚○○○等十九人所共有應無疑義。然該土地自七十一年間起，
    即由被告甲○○與證人江培熙共同占有使用，並搭蓋棚架充作經營鐵材生意使用
    ，嗣於七十四年間始由被告甲○○在上址獨自經營之情，業經被告甲○○供述甚
    詳，核與證人江培熙證於原審證稱：「約是民國七十一年左右，甲○○就與我合
    夥鐵材生意，原先豬圈改裝，到七十四年我沒做被告就繼續經營。」（八十八年
    易緝字第六八六號卷第三十七頁正面）之情節相符；另證人即將上開土地出租予
    被告甲○○之林景洲於原審結證稱：「我是租給甲○○，是在七十一年間，（但
    被告）經營什麼不清楚，有無合夥也不知道。」等語（同上卷第三十七頁），被
    告甲○○於本院辯稱：八十一年九月十九日與林榮堂簽訂之租賃契約書係續租之
    契約，非自八十一年九月間開始承租之情，應堪採信；而被告甲○○確實係自七
    十一年間起，即佔用上開土地之事實，復經證人林江秀鶯於原審結證屬實（同上
    卷第三十七頁），則被告甲○○辯稱：自七十一年間起即佔用上開坐落如附表編
    號１、２所示地號之土地等語，應堪採信。參諸前開最高法院判例及判決之意旨
    ，該土地由被告甲○○竊佔之時效，應於七十一年間占有上開土地經營鐵材生意
    之時即已起算，被告甲○○嗣後雖將原有建築物整修，亦僅係竊佔狀態繼續中變
    更其使用之方法而已。而被告甲○○所犯竊佔罪，其最重本刑為有期徒刑五年，
    依刑法第八十條第二款規定，其追訴權期間為十年，核其行為時迄告訴人八十六
    年九月九日告訴時，已逾追訴之期間。原審依據上述理由，依刑事訴訟法第三百
    零二條第二款，諭知被告甲○○免訴之判決，經核無不當，檢察官以被告甲○○
    於偵查中辯稱：系爭土地係伊等向林榮堂（由其父林景洲及母林江秀鶯出面簽約
    ）承租的等語，並提八十一年九月十九日與林榮堂簽訂之租賃契約書為證，是被
    告甲○○佔用系爭土地應始於八十一年九月間，即其與林榮堂簽訂租賃契約之後
    ，指摘原審諭知被告甲○○免訴為不當，請求撤銷原判決云云提起上訴，依上述
    說明，其上訴為無理由，應予駁回，並不經言詞辯論為之。
據上論斷，依刑事訴訟法第三百七十二條、第三百六十八條，判決如主文。
中      華      民      國    八十九     年      四       月    二十    日
                                  台灣高等法院台中分院刑事第七庭
                                        審判長法  官  江  錫  麟
                                              法  官  黃  日  隆
                                              法  官  蔡  聰  明
右正本證明與原本無異。
不得上訴。
                                              書記官  謝  雅  惠
中      華      民      國    八十九     年      四       月    二十    日
附表
┌──┬────────────────────────────────┐
│編號│土地坐落地號                                                    │
├──┼────────────────────────────────┤
│１  │台中縣烏日鄉○○段六七二                                        │
├──┼────────────────────────────────┤
│２  │台中縣烏日鄉○○段六七三                                        │
└──┴────────────────────────────────┘
                                                                        Ｑ


司法院資訊處製作；財團法人民間司法改革基金會備份。
